【裁判字號】    98,訴,1092
【裁判日期】    981224
【裁判案由】    侵權行為損害賠償
【裁判全文】
臺灣士林地方法院民事判決              98年度訴字第1092號
原      告  丙○○
訴訟代理人  劉意律師
複代理人    乙○○
被      告  丁○○
            甲○○
訴訟代理人  胡盈州律師
            陳麗芬律師
上列當事人間刑事附帶民事訴訟請求損害賠償事件，經臺灣臺北
地方法院民事庭裁定（98年度審訴字第962 號）移由本院審理，
本院於民國98年12月17日言詞辯論終結，判決如下：
    主      文
被告應連帶給付原告新臺幣肆拾萬元，及自民國九十七年十二月
三十日起至清償日止，按週年利率百分之五計算之利息。
原告其餘之訴駁回。
本判決第一項得假執行。
原告其餘假執行之聲請駁回。
    事實及理由
一、原告起訴主張：被告丁○○多年來不僅感情背叛原告，對家
    庭亦不聞不問，原告只得獨立撫養2 名幼女，生理上及精神
    上之痛苦，無法形容，而被告丁○○為大學畢業，每年之收
    入皆高達百萬元以上，多年來之收入甚少提供家用。原告為
    高職教師，目前在臺灣師範大學進修研究所課程，年所得約
    新臺幣（下同）110 至120 萬元。被告甲○○研究所畢業，
    任職於屈臣氏公司並擔任經理要職，96年所得1,179,046 元
    ，97年所得1,551,005 元，有房屋一棟及汽車一部，98年花
    旗貸款上之紀錄為月收入85,000元。由上開兩造之學歷、職
    業、收入等，可證明兩造皆為高學歷、高收入，故原告請求
    之金額應屬適當。為此，爰依民法第184 條第1 項、第185
    條、第195 條第1 項、第3 項規定，請求被告連帶賠償伊之
    精神上損害等語。並聲明：(一)被告應連帶給付原告150 萬元
    ，及自97 年12 月30日起至清償日止，按年息5%計算之利息
    。(二)願供擔保，請准宣告假執行。
二、被告丁○○則以：伊承認伊該當侵權行為，伊也願意賠償原
    告，但原告請求的金額太高了，伊負擔不起，伊願意賠償原
    告40萬元。被告甲○○92年一開始跟伊交往時不知道伊有配
    偶，大概3 個月後才知道伊有配偶，直到96年11月被告甲○
    ○產子後才未再交往。而未再繼續互動，是因為伊的經濟狀
    況沒辦法負擔兩人另組一個家庭的所有經濟開銷，所以就未
    再聯絡。伊與原告從89年起就有討論離婚的事宜，所以從92
    年起至今未與原告住在一起，伊與原告的婚姻問題與被告甲
    ○○的介入沒有關聯性，因為被告甲○○是92年以後伊才認
    識的等語置辯。並聲明：駁回原告之訴。
三、被告甲○○則以：原告自承於92年已因與被告丁○○感情不
    睦而分居，且被告丁○○表明非因伊才與原告分開，是故，
    原告之婚姻破裂，實與伊無任何因果關係，原告所受損失係
    丁○○所造成與被告無涉。縱使伊於96年11月10日為被告丁
    ○○生下一子，且因此受刑事判決，惟此實為伊自身感情受
    被告丁○○欺騙之受害結果，自不得以96年之行為認定伊須
    賠償原告92年已分居而婚姻破裂之精神損害。退萬步言，衡
    前述原告婚姻破裂之時點及原由，伊對原告所致並非情節重
    大，原告所受精神痛苦亦未至原告所主張之150 萬元精神慰
    撫金之程度，原告既受高等教育，當能分辨其與被告丁○○
    婚姻不睦之真正原因，及被告丁○○個人對其所造成之傷害
    等語置辯。並聲明：(一)原告之訴駁回。(二)如受不利判決，願
    供擔保，請准宣告免於假執行。
四、本件經兩造協議後簡化爭點如下：
  甲、兩造所不爭執之事項：
    (一)被告通姦之行為經臺北地方法院97年度簡字第4716號判決
      確定。
    (二)被告甲○○於96年11月10日生產一子之事實。
    (三)92年原告曾與被告丁○○面談協議之事實。
    (四)被告二人曾經為同事關係。
    (五)被告該當共同侵權行為損害賠償。
    (六)本件若原告勝訴，則法定延遲利息自97年12月30日起算。
  乙、兩造所爭執之事項：
      本件精神慰憮金應以多少為宜？
五、本院得心證之理由如下：
（一）按因故意或過失，不法侵害他人之權利者，負損害賠償責
      任。不法侵害他人之身體、健康、名譽、自由、信用、隱
      私、貞操，或不法侵害其他人格法益而情節重大者，被害
      人雖非財產上之損害，亦得請求賠償相當之金額。其名譽
      被侵害者，並得請求回復名譽之適當處分。前2 項規定，
      於不法侵害他人基於父、母、子、女或配偶關係之身分法
      益而情節重大者，準用之。民法第184 條第1 項前段及第
      195 條第1 項、3 項定有明文。而通姦足以破壞夫妻間之
      共同生活而非法之所許，此從公序良俗之觀點可得斷言，
      此即侵害他人基於配偶關係之身分法益而情節重大之情形
      ，通姦之雙方對於配偶之他方應構成共同侵權行為。又數
      人共同不法侵害他人之權利者，連帶負損害賠償責任。民
      法第185 條第1 項前段亦有明文。查，被告就其該當本件
      侵權行為之損害賠償責任一事，為兩造所不爭執，業如上
      述不爭執事項(五)所載，則原告請求被告連帶賠償自屬有據
      。
（二）查被告間之通姦、相姦行為既經認定，足見被告共同不法
      侵害原告基於婚姻關係而享有之配偶身分法益，致原告精
      神上受有莫大之痛苦而情節重大，則被告自應連帶負損害
      賠償責任。本院審酌原告與被告丁○○於83年9 月17日結
      婚，育有2 女；又原告係大學畢業，現任職高級家事商業
      職業學校，97年度年所得約為1,146,709 元、名下財產約
      為4,245,110 元（見本院卷第63-64 頁）；被告丁○○亦
      大學畢業，97年度年所得約為1,446,958 元，名下財產約
      為5,080 元（見本院卷第52-53 頁）；被告甲○○為研究
      所畢業，97年度年所得約為1,551,005 元，名下財產約為
      1,266,367 元（見本院卷第48-49 頁）；及被告2 人互動
      情景，被告甲○○迄今尚未婚卻產下一子等一切情狀，認
      原告請求非財產上之損害賠償150 萬元，顯屬過高，應以
      40萬元為適當，逾越上開範圍之請求，即失衡平，不應准
      許。
六、綜上所述，原告依民法第184 條第1 項、第185 條、第195
    條第1 項、第3 項規定，請求被告連帶給付如主文第1 項所
    示之款項及法定遲延利息，為有理由，應予准許，逾此範圍
    之請求為無理由，應予駁回。
七、本判決主文第1 項，就被告敗訴部分，所命給付之金額未逾
    50萬元，依民事訴訟法第389 條第1 項第5 款規定，應依職
    權宣告假執行；至原告其餘假執行之聲請，則因訴之駁回而
    失所附麗，應予駁回。
八、本件判決基礎已臻明確，兩造其餘攻防方法及訴訟資料經本
    院斟酌後，核與判決結果不生影響，故不另一一論述。又本
    件損害賠償事件乃刑事附帶民事訴訟，由刑事庭移送前來，
    迄本院言詞辯論終結為止，當事人並無任何裁判費或其他訴
    訟費用之支出，自無諭知訴訟費用負擔之必要，附此敘明。
九、據上論結，原告之訴為一部有理由，一部無理由，爰判決如
    主文。
中    華    民    國    98    年    12    月    24    日
                  民事第一庭  法  官  陳梅欽
以上正本證明與原本無異。
如對本判決上訴，應於判決送達後20日內向本院提出上訴狀。
中    華    民    國    98    年    12    月    28    日
                              書記官  謝金宏

司法院資訊處製作；財團法人民間司法改革基金會備份。
